臺灣基隆地方法院民事判決　　　　　　　95年度勞訴字第19號
原　　　告　乙○○
訴訟代理人　簡宏明律師
複　代理人　許朝昇律師
被　　　告　勁強營造有限公司
法定代理人　甲○○○
訴訟代理人　紀復儀律師
上列當事人間請求損害賠償事件，本院於中華民國96年1 月18日
言詞辯論終結，判決如下：
    主  文
被告應給付原告新臺幣壹佰零玖萬參仟伍佰貳拾伍元及自民國九
十五年九月二十二日起至清償日止，按週年利率百分之五計算之
利息。
原告其餘之訴駁回。
訴訟費用由被告負擔十三分之五，餘由原告負擔。
本判決原告勝訴部分於原告以新臺幣參拾陸萬伍仟元供擔保後，
得為假執行；但被告如以新臺幣壹佰零玖萬參仟伍佰貳拾伍元預
供擔保，免為假執行。
原告其餘假執行之聲請駁回。
    事實及理由
壹、程序方面
一、按訴狀送達後，原告不得將原訴變更或追加他訴，但經被告
    同意者，不在此限，民事訴訟法第255 條第1項第1款定有明
    文。原告起訴時依民法第184條第2項規定請求被告給付新臺
    幣（下同）3,671,049 元及法定遲延利息，之後於民國95年
    12月12日言詞辯論時，追加依民法第188條第1項規定請求被
    告負損害賠償責任，並縮減為請求被告給付2,850,144 元及
    法定遲延利息，業經被告同意，符合上開法律規定，先予敘
    明。
二、被告經合法通知，未於最後言詞辯論期日到場，核無民事訴
    訟法第386 條各款所列情形，爰依原告之聲請，由其一造辯
    論而為判決。
貳、實體方面
一、原告聲明求為判決被告應給付原告2,850,144 元及自起訴狀
    繕本送達翌日起至清償日止，按週年5%計算之利息，並願供
    擔保聲請宣告假執行，其主張如下：
  (一)原告為臨時工，於94年6 月（原告誤載為93年）間受僱於訴
    外人利大山工程有限公司（下稱利大山公司）在其向被告承
    攬之基隆市中山高中工程施作模板工作，起初利大山公司均
    按月於10日核發工資，直至94年底應發工資時，卻找不到利
    大山公司的負責人，被告遂派現場工程師林正益及經理等人
    ，召集現場工人於被告在基隆市中山高中之工務所內開會，
    稱被告會負責利大山公司積欠之薪資，希望工人繼續留下來
    施作，工資由被告公司發給，原告即繼續在工地施作，後來
    被告確實也依約給付工資。然原告於95年1月18日依現場工
    程師林正益之要求，以電動器械在工地牆壁上鑿洞，被告卻
    未提供任何防護設備，原告雖不願意在沒有任何防護設備的
    情況下，從事危險之工作，卻深怕有所違逆工作會不保，只
    得勉強上工，不幸於鑿洞時，因噴射之鐵屑及碎石射入原告
    之右眼球，原告之右眼當場血流如注，並即被送往長庚紀念
    醫院林口分院（下稱林口長庚醫院）急救，取出右眼內異物
    並拆除右眼水晶體，經行政院勞工委員會北區勞動檢查所派
    員至現場實施檢查，因災害現場已不存在，僅依工地現場實
    施檢查結果，被告確有違反勞工安全衛生法第5條第1項、第
    18條第1 項規定，且被告之現場工程師林正益明知現場未提
    供護目鏡或任何防護措施，仍要求原告以電動器械在工地牆
    壁上鑿洞，致噴射之鐵屑或碎石射入原告之右眼球，自有過
    失，依民法第184條、第188條第1 項規定，被告應負侵權行
    為損害賠償責任，為此請求被告給付原告醫療費用4,000 元
    、勞動能力損失2,146,144元及精神慰撫金70,000元。
  (二)原告為臨時工，本無固定僱主，最初固受利大山公司僱用，
    但自利大山公司現場負責人不見蹤影後，原告即受被告公司
    之指揮、監督以服勞務，並由被告公司給付工資，依民法第
    482 條規定及最高法院45年台上字第1619號判例要旨，兩造
    間確實存在僱傭關係。被告雖辯稱其給付之款項為原告之借
    款，然被告公司將整班工人之薪資交由身為班長的原告發給
    ，並於給付一定工資數額後，即要求原告簽立切結書，作為
    領錢憑證，因原告僅小學畢業，識字無多，遂在被告稱為領
    款憑證之切結書上簽字，原告既提供勞務予被告公司，自不
    可能不請求工資，而另向被告公司借貸相當工資之款項，被
    告所辯顯係卸責之詞，實不足採。
二、被告聲明求為判決駁回原告之訴，如受不利判決，願供擔保
    聲請宣告免予假執行，其抗辯如下：
  (一)訴外人利大山公司承攬被告興建「中山高中行政大樓、圖書
    館、專科教室前棟及校區附屬工程之模板材料及組立工程」
    ，原告係直接受僱於利大山公司，因利大山公司負責人避不
    見面，未支付工資與工人，原告向被告情商預借工資，代日
    後尋得利大山公司再向其追討，並簽立切結書，其意思明確
    清楚，原告自難諉稱識字不多而簽字，且原告與利大山公司
    間的僱傭契約並未終止或解除，被告無從僱用原告，故兩造
    間並無僱傭關係存在。
  (二)被告係按工程進度借款給原告及其他工人，至於被告工程師
    林正益所簽立之工作證明書上記載原告每日工資為2,600 元
    ，係原告僱主利大工公司支付原告之日薪金額，該證明書係
    供原告申請保險使用，並非被告支付給原告之薪水，且原告
    為臨時工，歷年來無任何薪資所得報稅紀錄，依其工作性質
    ，自無法達到每月20個工作天，況勞動力減損之價值，並不
    能以原告現有收入為標準，應以其能力在通常情形下可能取
    得之收入為準，則應以行政院所頒布最低基本工資15,840元
    為計算基礎，始屬適當。
  (三)原告目前裸視為0.1 ，屬視力障害中最輕微者，且原告在牆
    壁上鑽洞疏於注意，造成異物侵入眼睛，而被告工程師林正
    益在原告受傷後立即填寫工作證明書以協助原告領取保險，
    其加害程度亦屬輕微，原告請求50萬元之慰撫金，實屬過高
    。
三、當事人不爭執的事實：被告承攬基隆市中山高中行政大樓、
    圖書館、專科教室前棟及校區附屬工程，並將模板及組立工
    程轉包給利大山公司，原告於94年6 月底受利大山公司僱用
    在上開工程工地從事模板工作，利大山公司於94年12月底未
    發放薪資予原告後，應被告之要求繼續在上開工地工作，並
    以簽立借據方式向被告領得工資，而於95年1 月18日應被告
    現場工程師林正益之要求在牆壁上鑿洞時，卻因被告未提供
    任何護目鏡或或其他防護措施，致鑿洞產生之異物噴入右眼
    ，造成右眼球角膜穿刺傷、右眼外傷性白內障、右眼眼內異
    物及右眼玻璃體出血，經接受手術治療，其祼眼視力為 0.1
    ，之後若再予矯正，效果亦不大，並支出醫療費用4,000 元
    等事實，為兩造所不爭執，並有基隆市木工業職業工會工作
    傷害證明書、診斷證明書、勞工保險傷病診斷書、醫療費用
    收據、被告與利大山公司簽訂之工程契約、借據、切結書等
    件影本及林口長庚醫院95年11月23日（九五）長庚院法字第
    一○四九號函在卷足憑，可信為真實。
四、當事人爭點的論斷：原告主張於95年1 月18日受傷時係受僱
    於被告，其每日工資為2,600 元，每月工作天數以20日計算
    每年薪資為624,000 元，因右眼受傷而減少之勞動能力損失
    為2,146,144 元，且正值壯年因本件事故右眼幾乎失明，已
    無僱主願意僱佣原告從事模板工作，原告精神上甚受折磨，
    故請求慰撫金700,000 元，則為被告所否認。因此兩造的爭
    點在於原告於95年1 月18日受傷時是否受僱於被告？原告如
    係受僱於被告，其勞動能力之損失應如何計算？所得請求之
    慰撫金以多少為適當？經查：
  (一)按民法第482 條規定：「稱僱傭者，謂當事人約定，一方於
    一定或不定之期限內為他方服勞務，他方給付報酬之契約」
    ，則僱傭契約係以提供一定勞務為目的，且受僱人有絕對聽
    從僱用人之指示，無任何裁量之餘地，在受僱人依約提供一
    定勞務之供給後，縱使受僱人提供之勞務不生預期之結果，
    僱用人仍需給付一定之報酬（參見最高法院45年台上字第16
    19號及56年台上字第1612號判例意旨）。原告於94年12月底
    利大山公司未發放薪資後，即應被告之要求繼續在被告承攬
    之基隆市中山高中工地從事模板工作，並以簽立借據方式向
    被告領得工資，並於95年1 月18日應被告公司工程師林正益
    之要求在牆壁上鑿洞等情，為兩造所不爭執，被告雖辯稱其
    給付給原告之工資係原告向被告所預借，待日後尋得利大山
    公司再向其追討云云，然利大山公司既已無法發放工資予工
    人，自無法繼續僱用原告及其他工人工作以完成向被告承攬
    之工程，被告始要求原告繼續施作後續工程，且被告所提經
    原告簽名之借據及切結書皆載有「日後再由其（即利大山公
    司）工程款中扣還」、「日後由貴公司（即被告）向利大山
    工程有限公司追討」等語，如果兩造間無僱傭關係存在，而
    由原告向被告商借工資，依常理應約定由原告償還，豈有約
    定由被告向第三人即利大山公司追討之理，另切結書載明「
    本人（即原告）及相關模板工人，願繼續施作後續工程：專
    科教室屋突、欄杆及污水池工程，並由貴公司（即被告）監
    督付款（工資部分），並配合後續模板公司施作，絕無異議
    」等語，足見原告必須受被告之監督，並由被告支付工資，
    被告抗辯原告係向被告借款並不可採。原告既應被告之要求
    ，繼續施作模板工作，並向被告領取工資，兩造間即有「原
    告於一定期限內為被告服勞務，被告給付報酬」之約定，且
    原告須依照被告工程師林正益之指示工作，足見原告有服從
    被告指示之義務，況被告之工程師林正益以僱主目擊者身分
    在工作證明書及基隆市土木工業職業工會工作傷害證明書上
    簽名蓋章，被告如非原告之僱主，被告工程師林正益何須以
    僱主目擊者身分在上開證明書上簽名蓋章以供原告請領保險
    給付，兩造間有僱傭關係存在，應可認定。又原告為臨時工
    ，利大山公司既已無法發放工資予原告，自無法繼續僱用原
    告，即使原告與利大山公司之僱傭關係尚未終止或解除，因
    僱傭契約並不具有排斥關係，原告自得同時受僱於利大山公
    司與被告，被告以原告與利大山公司之間的僱傭契約尚未解
    除或終止為由，否認兩造間成立僱傭契約，尚非可採。
  (二)次按「違反保護他人之法律，致生損害於他人者，負賠償責
    任。但能證明其行為無過失者，不在此限。」、「不法侵害
    他人之身體或健康者，對於被害人因此喪失或減少勞動能力
    或增加生活上之需要時，應負損害賠償責任。」、「不法侵
    害他人之身體、健康、名譽、自由、信用、隱私、貞操，或
    不法侵害其他人格法益而情節重大者，被害人雖非財產上之
    損害，亦得請求賠償相當之金額。」，民法第184條第2項、
    第193條、第195條分別定有明文。又勞工安全衛生法第5 條
    第1項第1款規定：「僱主對左列事項應有符合標準之必要安
    全衛生設備：一、防止機械、器具、設備等引起之危害」，
    係為保障勞工能夠擁有一個安全、衛生之工作環境，防止職
    業災害之發生所課與僱主之義務，被告僱用原告從事模板工
    作，要求原告以電動器械在牆壁上鑿洞，卻未提供其必要之
    護目鏡及其他安全設備，致原告於鑿洞時遭異物噴入右眼受
    傷，違反上開保護勞工安全之法律規定，原告自得依前述民
    法規定向被告請求損害賠償。至於原告得請求之金額，分述
    如下：
  (1)醫療費用部分：原告因本件事故受傷後，前往林口長庚醫院
    就醫，所支出之醫療費用自行負擔部分，總計4,000 元，有
    醫療費用收據為證，且為被告所不否認，應予准許。
  (2)勞動能力損失部分：
    原告所受傷勢經接受手術治療後，其祼眼視力為0.1 ，之
      後若再予矯正治療，效果亦應不大，已如前述，符合殘廢
      給付標準表規定第22項之11殘廢等級，依「各殘廢等級喪
      失或減少勞動能力比率表」所載，其喪失勞動能力之比率
      應為38.45%。
    原告主張其每日工資為2,600 元，每月工作天數以20日計
      算，每年薪資為624,000 元，雖提出經被告工程師林正益
      簽名蓋章記載原告日工資2,600 元之工作證明書，但為被
      告所否認，依上開工作證明書固可認定原告每日工資為2,
      600 元，然原告為臨時工，其每月工作天數是否達20日，
      顯有疑問，且原告94年未辦理綜合所得稅申報，為原告所
      不爭執，並有稅務電子閘門財產所得調件明細表在卷足憑
      ，原告既無法提出其他被告不予爭執之證明或資料，自無
      法憑其單方面主張而為有利於原告之認定，其主張每年薪
      資為624,000元，自非可採。本院審酌原告為46年7月10日
      出生，於本件事故發生時僅年滿48歲，尚未至勞工強制退
      休之60歲年齡，且其在事故發生前四肢健全，自有工作能
      力，在通常情形下至少有基本工資之收入，應以行政院勞
      工委員會所公布之最低薪資15,840元計算原告所得收入，
      較屬可採。
    原告為46年7月10日出生，於95年7月27日最後回診時祼眼
      視力為0.1 起算，至勞工退休年齡60歲，尚可工作之期間
      為11年又15天，依每月收入15,840元及月別複式霍夫曼式
      計算法並扣除年息5%之中間利息計算後，原告所受減少勞
      動能力之損失為639,525元（計算式：月損害額15,840 元
      x月數係數105.00000000x38.45%＝639,525 元，元以下四
      捨五入）。
  (3)精神慰撫金部分：本院審酌原告現年49歲，小學畢業，存款
    約為4,497元，名下有1999年出廠貨車1輛及面積34.2平方公
    尺房屋1間，總額為15,500 元，此有稅務電子閘門財產所得
    調件明細表、全國財產稅總歸戶財產查詢清單、行車執照、
    存摺等件影本可參，其因本件事故於95年1 月18日住院，接
    受右眼眼球修補手術、右眼水晶體摘除術、右眼眼內異物取
    出術，於同年月24日出院，持續門診追蹤，經治療後祼眼視
    力為0.1，造成其肉體及精神上之痛苦，而被告為資本額6,0
    00萬元之公司（見被告公司變更登記表），在經濟上相對於
    原告屬強勢之一方，且指示原告進行鑿洞工作時未提供護目
    鏡等安全設備，致原告受傷等一切情狀，認原告請求精神慰
    撫金以450,000元為適當。
五、綜上所述，原告依侵權行為之法律關係，請求被告給付1,09
    3,525元，及自95年9月22日起至清償日止，按週年5%計算之
    利息，為有理由，應予准許；逾上開範圍之請求，為無理由
    ，應予駁回。
六、兩造分別陳明願供擔保，聲請宣告假執行或免為假執行，經
    核原告勝訴部分，合於法律規定，爰分別酌定相當之擔保金
    額宣告之；至於原告敗訴部分，其假執行之聲請，因訴之駁
    回而失所依據，不應准許。
七、本件事證已經明確，兩造其餘攻擊防禦方法，對判決之結果
    無影響，因此不予逐一論述，併此說明。
八、結論：本件原告之訴為一部有理由，一部無理由，依民事訴
    訟法第385條第1項前段、第79條、第390條第2項、第392 條
    第2項，判決如主文。
中　　華　　民　　國　　96　　年　　2 　　月　　2 　　日
　　              勞工法庭法　官　陳湘琳
以上正本係照原本作成。
對於本件判決如有不服，應於收受送達後20日內向本院提出上訴
書狀，敘述上訴之理由，上訴於臺灣高等法院，並按他造當事人
之人數附具繕本。
中　　華　　民　　國　　96　　年　　2 　　月　　2 　　日
                          書記官　王佩珠
